臺灣臺中地方法院民事判決
                                      110年度訴字第860號
原      告  陳駿騰  
訴訟代理人  石志堅律師
被      告  孫于婷  
            陳柏銜  
上列當事人間請求履行協議事件，本院於民國110年9月14日言詞
辯論終結，判決如下：
    主      文
原告之訴及假執行之聲請均駁回。
訴訟費用由原告負擔。
    事實及理由
甲、程序事項：
    按訴狀送達後，原告不得將原訴變更或追加他訴，但請求之
    基礎事實同一者、擴張或減縮應受判決事項之聲明者，不在
    此限，民事訴訟法第255條第1項第2、3款定有明文。本件原
    告起訴請求被告應連帶給付原告新臺幣（下同）350萬元，
    及自起訴狀繕本送達被告之翌日起至清償日止，按週年利率
    5%計算之利息（見本院卷第13頁）；嗣分別於民國110年7月
    5日及110年9月14日以書狀及言詞，請求如下述聲明所示（
    見本院卷第59、60、117頁），核原告所為之變更聲明，與
    原聲明均係基於和解協議書法律關係之同一請求基礎事實，
    而擴張及減縮請求之聲明，合於前揭規定，均應予准許。
乙、實體事項：
壹、原告主張：
一、原告與被告甲○○於100年10月21日結婚，於109年6月1日兩
    願離婚並辦妥離婚登記。原告於夫妻關係存續期間之109年5
    月16日，在臺中市○○區○○街000號涵館汽車旅館109號房當場
    查獲被告二人共同不法侵害原告之配偶權，被告二人對前揭
    侵害配偶權事實坦承不諱且有悔過之意，願分期給付原告賠
    償金，兩造三方遂經協議後達成和解，簽立和解協議書（下
    稱系爭和解協議書）一式三份，兩造各持一份，被告乙○○並
    依系爭和解協議書約定簽發票號CH814261、面額50萬元及票
    號CH814262、票額100萬元之本票各1紙（下稱系爭本票）交
    予原告，做為被告二人願連帶賠償原告150萬元賠償金之擔
    保。詎被告二人未依系爭和解協議書第1條第1、2款約定分
    期給付賠償金，全部債務視為到期，且亦違反系爭協議書第
    3條約定，被告二人應各給付懲罰性違約金200萬元予原告。
二、至被告甲○○辯稱原告就本件侵權行為表示不再追究云云，
    原告予以否認，蓋被告甲○○稱如原告不將系爭本票交還，
    其就不願與原告離婚，原告始於109年6月1日辦完離婚手續
    後，交還系爭本票及系爭和解協議書予被告甲○○，惟原告並
    無免除被告二人債務之意思，如有免除，被告應能提出3份
    系爭協議書原本，被告亦應就原告有免除債務之事實負舉證
    責任。況縱若原告有免除債務之意，亦僅是免除被告甲○○之
    債務，不包含被告乙○○之債務。為此，爰依系爭和解協議書
    之法律關係，提起本件訴訟等語。並聲明：⑴被告應連帶給
    付原告150萬元，及自起訴狀繕本送達最後一位被告翌日起
    至清償日止，按週年利率5%計算之利息。⑵被告乙○○應給付
    原告200萬元，及自民事變更訴之聲明暨準備書狀繕本送達
    被告乙○○翌日起至清償日止，按週年利率5%計算之利息。⑶
    被告甲○○應給付原告200萬元，及自民事變更訴之聲明暨準
    備書狀繕本送達被告甲○○翌日起至清償日止，按週年利率5%
    計算之利息。⑷㈣原告願供擔保，請准宣告假執行。
貳、被告則以：
一、被告甲○○：
    被告甲○○與原告是互相抓姦，被告甲○○於109年5月24日，在
    苗栗泰安觀止溫泉會館大廳發現原告與訴外人葉緹瀅辦理退
    房手續時，未向原告求償，被告甲○○係要求原告不得向被告
    請求賠償，並應交還系爭本票及系爭和解協議書，且原告於
    109年6月1日與被告甲○○辦理離婚手續時，已表示不再追究
    被告二人之侵權行為及系爭協議書之情事，並將原告持有系
    爭協議書原本及被告乙○○簽發之系爭本票交還給被告甲○○等
    語，資為抗辯。並聲明：原告之訴駁回；訴訟費用由原告負
    擔；如受不利之判決，被告願供擔保請准免為假執行。
二、被告乙○○：
    同被告甲○○所辯等語，資為抗辯。並聲明：原告之訴駁回
    ；訴訟費用由原告負擔；如受不利之判決，被告願供擔保請
    准免為假執行。
參、兩造不爭執事項如下（見本院卷第120頁；本院依判決格式
    修正或增刪文句，或依爭點論述順序整理內容）：
一、原告與被告甲○○於100年10月21日結婚，於109年6月1日兩願
    離婚並辦妥離婚登記。
二、原告於109年5月16日，在臺中市○○區○○街000號涵館汽  車
    旅館109號房，當場查獲被告二人為性交行為。
三、兩造於109年5月16日簽立系爭和解協議書，被告乙○○並簽發
    票號CH814261、面額50萬元及票號CH814262、票額1百萬元
    之本票各1紙即系爭本票交予原告做為150萬元和解金之擔保
    。
四、原告與被告甲○○於109年6月1日，在臺中市大肚戶政事務所
    辦理離婚手續，原告將其持有之系爭和解協議書原本及系爭
    本票交還予被告甲○○收執。
五、被告二人並未依系爭和解協議書第1條第1、2款約定給付150
    萬元和解金予原告。
肆、得心證之理由：
一、按當事人主張有利於己之事實者，就其事實有舉證之責任。
    但法律別有規定，或依其情形顯失公平者，不在此限，民事
    訴訟法第277 條定有明文。是依上開法規意旨，於請求履行
    債務之訴，原告就其所主張債權發生原因之事實，固有舉證
    之責任，惟若此項事實已經原告證明屬實，而被告主張該債
    權已因清償、免除或抵銷而消滅，則清償、免除或抵銷之事
    實，自應由被告負舉證之責任。又按當事人主張有利於己之
    事實，就其事實固有舉證責任，倘一方就其主張事實已提出
    適當之證明，他造欲否認其主張者，自應由其提出相當之反
    證，以盡其證明之責。又證明事實之證據資料，並不以可直
    接單獨證明之直接證據為限，凡綜合其他情狀，證明某事實
    ，再由某事實為推理的應證事實，該證明某事實之間接證據
    ，亦包括在內（最高法院103年度台上字第494號判決意旨參
    照。再按債權證書已返還者，推定其債之關係消滅，民法第
    325 條第3 項定有明文。是債務人立有債權證書者，如債權
    人已將其證書返還，當可推定該債權業經消滅而不存在。若
    債權人主張其證書之返還，係有其他原因，並非因債權消滅
    之故，則該債權人應就其事實負舉證實任（最高法院69年度
    台上字第3804號判決意旨參照）。
二、經查，兩造於109年5月16日簽立之系爭和解協議書之內容，
    係就被告二人侵害原告配偶權乙事達成和解，約定被告二人
    應連帶賠償原告精神慰撫金150萬元，及分期付款之日期、
    金額，暨由被告乙○○簽發面額合計150萬元之系爭本票交予
    原告供作擔保等，並經兩造三方簽名，且兩造各持系爭和解
    協議書原本1份之事實，有系爭和解協議書在卷可稽（見本
    院卷第103至107頁），復為兩造所不爭執（見本院卷第120
    頁），足認系爭和解協議書係表彰兩造間有和解債務存在，
    為系爭150萬元和解金之證明文件，應屬民法第325 條第3 
    項所規定之債權證書。又原告於109年6月1日與被告甲○○辦
    理離婚登記時，在臺中市大肚戶政事務所，將其持有之系爭
    和解協議書原本1份及系爭支票均交還予被告甲○○乙節，為
    兩造所不爭執（見本院卷第120 頁），是被告辯稱原告已免
    除系爭150萬元和解債務，而將系爭和解協議書及系爭本票
    均交還被告甲○○，固為原告否認，然依前揭規定及說明，原
    告既已將債權證書及供擔保之系爭本票交還被告，即應推定
    系爭150萬元和解債務關係業已消滅。原告主張其未免除被
    告系爭和解協議書之債務云云，自應由原告就其主張之上開
    事實負舉證之責。
三、原告雖稱因當時被告甲○○稱要將系爭協議書及系爭本票都還
    給她，她才同意離婚，其無免除被告債務之意思云云。然查
    ，被告甲○○於109 年5 月24日上午11時許，在苗栗泰安觀止
    溫泉會館大廳，發現原告與訴外人葉緹瀅辦理退房手續後，
    在被告甲○○與原告辦理離婚登記之前，被告甲○○要求原告應
    將系爭和解協議書原本及系爭本票交還被告甲○○，不能依系
    爭和解協議書請求賠償，否則其不願意離婚，因原告希望與
    被告甲○○離婚，故對被告甲○○提出之條件都答應，遂於109
    年6月1日辦理離婚登記當日，將系爭和解協議書及系爭本票
    均交還被告甲○○等情，為原告於本院審理中陳明在卷（見本
    院卷第113、118至119頁），核與被告於本院審理中始終辯
    稱因被告甲○○亦抓姦原告，要求原告應返還系爭和解協議書
    及系爭本票，不再向被告要求賠償等辯解（見本院卷第47、
    89、119頁），大致相符，且衡諸一般社會常態事實，系爭
    和解協議書及系爭本票係證明債權存在、債權人追討債務之
    重要證明文件，若原告未同意免除被告二人系爭和解協議書
    之債務，豈有可能無故將證明債權存在之系爭和解協議書及
    供該債擔保之系爭本票交還被告甲○○之理。再參諸上開說明
    ，原告既將本件債務所憑之債權證書及供擔保該債務之系爭
    本票返還被告，依法即生推定系爭和解債權債務關係消滅之
    效力，揆之上開判決意旨，原告既不能證明係出自其他原因
    而返還本件之系爭和解協議書及系爭本票，自應認被告所辯
    本件債之關係業經原告免除而已消滅之事，並非子虛。
四、綜上所述，本院基於上開客觀事證，並審酌原告既已將證明
    和解債權存在之系爭和解協議書及系爭本票返還被告，又不
    能證明係基於其他原因而交付，即應認被告對原告之債務關
    係已消滅，原告自不得再持相同之法律關係即系爭和解協議
    書對被告為本件請求。從而，原告依系爭和解協議書第1條
    第1、2款、第3條約定，請求被告二人連帶給付150萬元本息
    ，及各給付200萬元懲罰性違約金本息予原告，均無理由，
    均應予駁回。
五、本件事證已臻明確，兩造其餘攻擊防禦方法及所提證據，經
    核與判決結果不生影響，爰不逐一論述，附此敘明。
六、訴訟費用負擔之依據：民事訴訟法第78條。
中　　華　　民　　國　　110 　年　　10　　月　　15　　日
　                民事第三庭　法  官 廖純卿
以上正本係照原本作成。 
如對本判決上訴，須於判決送達後20日內向本院提出上訴狀。如
委任律師提起上訴者，應一併繳納上訴審裁判費。
中　　華　　民　　國　　110 　年　　10　　月　　18　　日
                              書記官 楊雯君